臺灣新北地方法院刑事判決
111年度金訴字第3號
公  訴  人  臺灣新北地方檢察署檢察官
被      告  郭明郎



上列被告因違反洗錢防制法等案件，經檢察官提起公訴（110年
度偵字第28964、37734號），被告於本院準備程序中就被訴事實
為有罪之陳述，經告知簡式審判程序之旨，並聽取當事人之意見
後，經本院合議庭裁定由受命法官獨任進行簡式審判程序，判決
如下：
    主  文
郭明郎幫助犯洗錢防制法第十四條第一項之洗錢罪，處有期徒刑
叁月，併科罰金新臺幣貳萬元，罰金如易服勞役，以新臺幣壹仟
元折算壹日。
　　事  實
一、郭明郎明知將金融機構帳戶資料交給他人使用，常被利用為
    與財產有關之犯罪工具，而得預見他人利用其所提供之金融
    機構帳戶實行詐欺或其他財產犯罪，並可預見提領他人匯入
    其所提供金融帳戶內之來路不明款項後，再轉交與第三人之
    舉，極可能係他人收取詐欺所得款項，以掩飾詐欺所得去向
    、所在，竟仍不違本意，基於幫助詐欺取財、洗錢之不確定
    犯意，於民國110年4月26日前某時，將其所申辦之玉山商業
    銀行帳戶（帳號：0000000000000號，下稱本案帳戶）之提
    款卡，以宅急便店到店方式寄予給姓名、年籍均不詳、自稱
    「林暐書」之詐欺集團成員使用，並告知對方密碼。嗣「林
    暐書」及其所屬詐欺集團遂基於意圖為自己不法所有之詐欺
    取財犯意，於附表所示時間，以附表所示方式詐欺如附表所
    示之人，使附表所示之人陷於錯誤，分別匯款如附表所示之
    金額至本案帳戶後，旋遭提領。
二、案經塗家蓁訴由新北市政府警察局中和分局、許若凡訴由雲
    林縣警察局斗南分局報告臺灣新北地方檢察署檢察官偵查起
    訴。
    理  由
一、按除被告所犯為死刑、無期徒刑、最輕本刑為3年以上有期
    徒刑之罪或高等法院管轄第一審案件者外，於第一次審判期
    日前之準備程序進行中，被告先就被訴事實為有罪之陳述時
    ，審判長得告知被告簡式審判程序之旨，並聽取當事人、代
    理人、辯護人及輔佐人之意見後，裁定進行簡式審判程序，
    刑事訴訟法第273條之1第1項定有明文。查本件被告郭明郎
    所犯係死刑、無期徒刑、最輕本刑為3年以上有期徒刑以外
    之罪，其於本院準備程序就被訴事實為有罪之陳述（見本院
    卷第77至78頁），經法官告知簡式審判程序之旨，並聽取公
    訴人、被告之意見後，本院合議庭認宜進行簡式審判程序，
    爰依上揭規定裁定由受命法官獨任進行簡式審判程序。又本
    案證據之調查，依刑事訴訟法第273條之2規定，自不受同法
    第159條第1項、第161條之2、第161條之3、第163條之1及第
    164條至第170條規定之限制，依法均具證據能力，合先敘明
    。
二、上揭事實業據被告於本院準備程序及審理時均認罪（見本院
    卷第77至78、87頁），並經證人即告訴人塗家蓁、許若凡於
    警詢時指證明確（見偵28964卷第7至9頁、偵37734卷第11至
    15頁），且有玉山銀行集中管理部110年5月21日玉山個（集
    ）字第1100034902號函暨所附被告帳號0000000000000號帳
    戶之客戶資料及交易明細1份、被告與「林暐書」之Line對
    話紀錄擷圖1件在卷可憑（見偵28964卷第27至29、47至91頁
    ），並有附表「證據資料」欄所示事證附卷可稽，足認被告
    前揭任意性自白與事實相符，堪足採信。是本案事證明確，
    被告犯行洵堪認定，應依法論科。　　
三、論罪科刑：
  ㈠按提供金融帳戶之行為人主觀上認識該帳戶可能作為對方收
    受、提領特定犯罪所得使用，對方提領後會產生遮斷金流以
    逃避國家追訴、處罰之效果，仍基於幫助之犯意，提供該帳
    戶之提款卡及密碼，以利洗錢之實行，應論以一般洗錢罪之
    幫助犯（最高法院108年度台上大字第3101號裁定意旨可供
    參照）。查本案被告主觀上可預見其所提供之帳戶可能作為
    對方收受、取得特定犯罪所得使用，並因此遮斷金流而逃避
    追緝，仍交付帳戶供使用容任結果之發生，具不確定之幫助
    詐欺取財及洗錢之故意，是核被告所為，係犯刑法第30條第
    1項前段、第339條第1項之幫助詐欺取財罪，及刑法第30條
    第1項前段、洗錢防制法第14條第1項之幫助一般洗錢罪。
  ㈡被告提供本案帳戶予「林暐書」，係以一提供上開帳戶之幫
    助行為，使「林暐書」及其所屬詐欺集團向附表所示之告訴
    人為詐欺行為，侵害各告訴人之法益，而觸犯數罪名，成立
    同種想像競合犯，而就其所犯幫助詐欺取財、幫助一般洗錢
    罪，為想像競合犯，應依刑法第55條規定從一重之幫助一般
    洗錢罪處斷。又被告幫助他人犯罪，為幫助犯，爰依刑法第
    30條第2項規定按正犯之刑減輕之。又被告於本院準備程序
    及審理時就幫助洗錢犯行自白不諱，應依洗錢防制法第16條
    第2項規定，減輕其刑，並依刑法第70條規定，遞減其刑。
  ㈢爰審酌被告可預見任意提供個人專屬性極高之金融帳戶資料
    予他人，將間接助長詐騙集團詐騙他人財產犯罪，造成告訴
    人受有金錢損失，竟漠視該危害發生之可能性，率然提供本
    案帳戶之提款卡及密碼予他人，危害交易秩序與社會治安，
    所為實有不該，應予非難；另考量被告犯後坦承犯行，惟迄
    今未與告訴人調解以賠償損害之犯後態度及犯罪所生損害；
    佐以被告並未實際參與詐欺取財犯行之犯罪參與程度，再考
    量被告於本院審理時自承最高學歷為高中肄業之智識程度，
    目前在工廠工作，每月收入約新臺幣（下同）2萬多元，未
    婚、無子女，現無需扶養之親屬或家人之家庭狀況及經濟情
    形等一切情狀，量處如主文所示之刑，及就併科罰金部分，
    諭知易服勞役之折算標準，以資懲儆。
四、末查，依卷內事證尚無證據證明被告確有從該不詳詐欺集團
    成員處實際獲取犯罪所得或自告訴人遭詐得之財物中分得任
    何財產上利益，是就此部分自無從宣告沒收，附此敘明。
據上論斷，應依刑事訴訟法第273 條之1 第1項、第299條第1項
前段，判決如主文。　　
本案經檢察官洪三峯提起公訴，檢察官顏汝羽到庭執行職務。
中　　華　　民　　國　　111 　年　　4 　　月　　 1　　日
                  刑事第七庭  法  官  白承育 
上列正本證明與原本無異。
如不服本判決，應於判決送達後20日內敘明上訴理由，向本院提
出上訴狀 (應附繕本) ，上訴於臺灣高等法院。其未敘述上訴理
由者，應於上訴期間屆滿後20日內向本院補提理由書「切勿逕送
上級法院」。
                              書記官  馬韻凱
中　　華　　民　　國　　111 　年　　4 　　月　　8 　　日
附錄本案論罪科刑法條全文：
中華民國刑法第339條
意圖為自己或第三人不法之所有，以詐術使人將本人或第三人之
物交付者，處5年以下有期徒刑、拘役或科或併科50萬元以下罰
金。以前項方法得財產上不法之利益或使第三人得之者，亦同。
前二項之未遂犯罰之。
洗錢防制法第2條
本法所稱洗錢，指下列行為：
一、意圖掩飾或隱匿特定犯罪所得來源，或使他人逃避刑事追訴
    ，而移轉或變更特定犯罪所得。
二、掩飾或隱匿特定犯罪所得之本質、來源、去向、所在、所有
    權、處分權或其他權益者。
三、收受、持有或使用他人之特定犯罪所得。
洗錢防制法第14條
有第二條各款所列洗錢行為者，處7年以下有期徒刑，併科新臺
幣5百萬元以下罰金。
前項之未遂犯罰之。
前二項情形，不得科以超過其特定犯罪所定最重本刑之刑。
附表（金額均為新台幣）：
 編號 犯罪事實      證據資料  告訴人 詐騙方式及時間 匯款時間 匯款金額 匯入帳戶  １ 塗家蓁 詐欺集團不詳成員於110年4月26日16時許，致電塗家蓁佯稱係網路購物平台人員及台新銀行客服人員，因工作人員疏失將塗家蓁之訂單誤設為多筆，須依指示操作解除多筆交易，致塗家蓁陷於錯誤，遂依指示匯款如右列所示。 ⑴110年4月26日17時21分許。 ⑵110年4月26日17時24分許。 ⑶110年4月26日17時30分許。 ⑷110年4月26日17時32分許。 ⑸110年4月26日17時33分許。 ⑴49,992元。 ⑵49,986元。 ⑶9,999元。 ⑷9,879元。 ⑸9,978元。    被告之玉山銀行帳號0000000000000號帳戶。 網路銀行轉帳交易明細1份（見偵28964卷第31至33頁）。 ２ 許若凡 詐欺集團不詳成員於110年4月26日16時許，致電許若凡佯稱係墊腳石書局客服人員及台新銀行客服人員，因系統遭駭客入侵而將其改成經銷商會員，須依指示操作解除多筆交易，致許若凡陷於錯誤，遂依指示匯款如右列所示。 110年4月26日17時41分許。 15,000元。 同上。 ATM匯款交易明細、購買點數明細各1份、詐騙電話來電紀錄翻拍相片2張、許若凡與「韓」之Line對話紀錄翻拍相片2紙（見偵37734卷第37至39、41、43頁）。